【裁判字號】    90,易,526
【裁判日期】    901008
【裁判案由】    懲治盜匪條例
【裁判全文】
臺灣苗栗地方法院刑事判決                            九十年度易字第五二六號
    公  訴  人  臺灣苗栗地方法院檢察署檢察官
    被      告  甲○○
                乙○○
右列被告因違反懲治盜匪條例案件，經檢察官提起公訴（九十年度偵字第二八七一號
），本院判決如左：
    主  文
甲○○預備共同意圖為自己不法之所有，以強暴，致使不能抗拒而取他人之物，累犯
，處有期徒刑伍月，如易科罰金，以參佰元折算壹日。
乙○○預備共同意圖為自己不法之所有，以強暴，致使不能抗拒而取他人之物，處有
期徒刑肆月，如易科罰金，以參佰元折算壹日。
扣案之之西瓜刀參把（含斷裂那把）、麻繩壹綑及棉質手套壹個（無主物先占）沒收
。
    事  實
一、甲○○前於民國七十七年間因違反懲治盜匪條例案件，經法院判處有期徒刑八年
    確定，於八十四年六月五日因縮刑期滿執行完畢；乙○○前於七十七年間因殺人
    案件，經法院判處無期徒刑確定，褫奪公權終身，嗣減為有期徒刑十五年，褫奪
    公權十年，而於八十五年六月六日假釋出獄，又因案撤銷假釋，現在監執行中（
    不構成累犯）。竟均不知悔改，兩人共同基於意圖為自己不法所有之強盜犯意聯
    絡，於八十七年六月十日，在苗栗縣公館鄉「明園」汽車旅館附近，由乙○○出
    面向真實姓名不詳綽號「勇貴」之成年男子，借得車號Ｒ四－０七六九號自小客
    車一部（該車為陳錦基所有，登記為謝金土，於八十七年六月二日在新竹縣湖口
    鄉○○○路失竊），供二人使用（二人收受贓物罪部分，業經判刑確定）。二人
    並在車上備妥屬甲○○所有之西瓜刀二把，及其拾得他人丟棄之麻繩一綑及棉質
    手套一個及屬彭肇正所有之斷裂西瓜刀乙把及安非他命、吸食器等物（彭肇正持
    有安非他命部分，另案由檢察官偵辦中）作為強取財物之犯案工具，並計畫沿途
    尋找對象強取財物。嗣於八十七年六月十六日凌晨五時二十分許，由甲○○駕駛
    上開贓車搭載乙○○，行經苗栗縣頭屋鄉○○○路頭屋加油站前為警攔檢時，甲
    ○○、乙○○二人因畏案發，遂不理員警攔檢逕行加速逃逸，經警追逐至苗栗縣
    苗栗市○○路一０四一號前，因車輛後輪為員警擊破無法行駛，二人始棄車逃逸
    後為警逮捕，並扣得前揭甲○○所有供其預備強取財物犯罪所用之西瓜刀二把、
    棉質手套一個，麻繩一綑，乙○○所有之斷裂供其預備強取財物犯罪所用之西瓜
    刀一把。
二、案經台灣高等法院台中分院告發臺灣苗栗地方法院檢察署檢察官偵查起訴。
    理  由
一、訊據被告甲○○、乙○○固坦承有於右揭時地將右揭扣案刀械及麻繩等物放置車
    上之事實，惟矢口否認有何預備犯強盜罪之計畫之行為，均辯稱：右揭扣案物中
    之西刀瓜是要找人報仇用的，至於麻繩及棉質手套則是撿到用來修車用的云云，
    唯查右揭事實，業分別據被告甲○○於台灣高等法院台中分院審理時供述「（問
    ：對扣案西瓜刀二把、棉質手套一個、麻繩一綑，乙○○所有之刀尖斷裂西瓜刀
    一把有何意見？）西瓜刀因為有人恐嚇我原來就放在車上，手套、麻繩是路邊撿
    到的，有意思作案，但沒有做」等語，乙○○則供述「我因賭債與人發生糾紛，
    持刀談判的，本來想找對方報復，後來因為沒有錢，有計劃要作案，但還沒冇做
    就被查到」等語（見台灣高等法院台中分院八十八年度上訴字第二四五六號九十
    年一月四日之審理筆錄），及被告乙○○於同案審理中亦供述「（問：你曾經說
    你們是有預備要犯案，你有何意見？）我們當時四處遊蕩，預備要犯案沒錯，六
    月十五日晚上我們準備要作案，開著車子出來找目標，我們已找對象找了好幾天
    ，我們帶了西瓜刀」等語（見同前台灣高等法院台中分院卷之八十九年十一月十
    三日之訊問筆錄），核與被告甲○○於台灣高等法院台中分院審理八十八年度上
    訴字第二四五六號被告兩人涉犯懲治盜匪條例案時，被告甲○○於寄給承審法官
    之刑事答辯暨聲請調查證據狀中亦表明「所查扣之證物實質上並非被告等人所有
    ，實情為在一貨車上所撿手套及繩子，亦不諱言被告等人係有預備行搶之意圖」
    等語（見同前卷之卷（二）第二十五頁）相符，經查前揭筆錄，均經被告二人詳
    閱無誤後，當場簽名，亦為被告二人所不否認，是足證被告二人確有預備犯強盜
    罪之計畫，且又有如事實欄所載之扣案物扣案可證，更徵諸被告二人確有犯罪計
    畫無訛。雖被告兩人嗣後於本院審理時辯稱，之所以會在高院審理時，為如此之
    陳述，是為了要打前面那個官司云云。唯按被告於前案中既矢口否認犯罪，則二
    人之辯稱更無須均為不利於己之供述，徒罹刑責而已，此益佐被告二人於台灣高
    等法院台中分院審理前案中所為不利於己之供述為實在。綜上事證明確，被告二
    人嗣後於本院翻異前詞，所為辯解，無非圖卸，並不可取，其二人犯行堪以認定
    。
二、核被告二人所為將扣案物放置車上，沿途找尋下手強盜對象，係在預備強盜階段
    中，係犯懲治盜匪條例第五條第三項、第一項第一款之預備盜匪罪，應依預備犯
    之規定論處。被告二人具有犯意聯絡及行為分擔，為共同正犯。被告甲○○有事
    實欄所載論罪科刑執行情形，有台灣高等法院檢察署刑案紀錄簡覆表在卷足按，
    其受有期徒刑執行完畢後，五年以內再犯本件有期徒刑以上之罪，為累犯，應依
    刑法第四十七條規定加重其刑。爰審酌被告二人所為，嚴重危害社會秩序及安全
    ，到庭復否認犯行，悔意之闕如及惡性之重大，可見一般，及其等犯罪之動機、
    目的、手段等一切情狀，分別量處如主文所示之刑，並諭知易科罰金之折算標準
    。
三、扣案之西瓜三把，分別屬被告甲○○、乙○○所有，另麻繩一綑及棉質手套一個
    為被告甲○○所拾得，無主物先占，為被告甲○○所有，為被告二人分別陳明在
    卷，為其二人供犯罪預備之物，爰依刑法第三十八條第一項第二款併予宣告沒收
    。
據上論斷，應依刑事訴訟法第二百九十九條第一項前段，懲治盜匪條例第五條第三項
、第一項第一款、第八條，刑法第二十八條、第四十七條、第四十一條第一項前段，
、第三十八條第一項第二款，罰金罰鍰提高標準條例第二條，判決如主文。
本案經檢察官黃志勇到庭執行職務。
中      華      民      國    九十    年      十      月        八      日
                                        臺灣苗栗地方法院刑事第一庭
                                                法  官  林  靜  雯
右正本證明與原本無異。
如不服本判決，應於判決送達後十日內向本院提出上訴狀( 應附繕本 )，上訴於臺灣
高等法院台中分院。
                                                書記官  歐  明  秀
中      華      民      國    九十    年      十      月        八      日
附錄：
懲治盜匪條例第五條
有左列行為之一者，處無期徒刑或七年以上有期徒刑：
一  意圖為自己或第三人不法所有，以強暴、脅迫、藥劑、催眠術或他法，致使不能
    抗拒而取他人之物或使其交付者。
二  發掘墳墓而盜取殮物者。
三  藏匿或包庇盜匪者。
前項第一款之未遂犯罰之。
預備犯第一項第一款之罪者，處一年以下有期徒刑。


司法院資訊處製作；財團法人民間司法改革基金會備份。
